臺灣高等法院高雄分院刑事判決　　　　99年度上訴字第1863號
上　訴　人　臺灣高雄地方法院檢察署檢察官
被　　　告　顏日美
指定辯護人　本院公設辯護人　孫妙岑
上列上訴人因被告偽造有價證券等案件，不服臺灣高雄地方法院
99年度訴字第1099號中華民國99年10月8 日第一審判決（起訴案
號：臺灣高雄地方法院檢察署99年度偵字第6206號），提起上訴
，本院判決如下：
     主  文
原判決撤銷。
顏日美犯偽造有價證券罪，處有期徒刑壹年陸月，如附表編號一
所示之物均沒收；又犯偽造有價證券罪，處有期徒刑壹年陸月，
如附表編號二所示之物均沒收；又犯偽造有價證券罪，處有期徒
刑壹年陸月，如附表編號三所示之物均沒收。應執行有期徒刑貳
年。緩刑肆年。如附表所示之物均沒收。
    事  實
一、顏日美自民國93年9 月至98年5 月間，擔任高雄縣養殖漁業
    發展協會之會計，陳文閣則為該協會之總幹事。緣高雄縣養
    殖漁業發展協會自94年起受漁業署補助經費執行「強化養殖
    漁業生產區運作機能計畫」，該計畫內支領款項之程序為：
    先由欲支領款項之人填具原始憑證，交由會計製作現金支出
    傳票並於其上蓋章，再第次由總幹事、理事長等人於現金支
    出傳票上蓋章確認完成，會計再據現金支出傳票開立支票，
    由會計、總幹事、理事長依序於支票上用印，支票製作完成
    後即由會計人員交予請款之人持票兌現；上開請款流程中之
    用印程序，均應由持有印章之本人或代理人為之，各該印章
    均由各權責單位之人或其代理人所持有。而顏日美雖於高雄
    縣養殖漁業發展協會任職，惟其勞工保險、全民健康保險均
    係透過高雄市保險業職業工會投保，其保險費由顏日美墊付
    後，復由顏日美持高雄市保險業職業工會之勞保、健保費用
    收據，向高雄縣養殖漁業發展協會請領，上開情形自94年該
    計畫執行起，已行之有年。然於97年間，陳文閣因故與顏日
    美生有嫌隙，不再願意以上開計畫支付費用，詎顏日美竟基
    於偽造私文書、偽造有價證券暨據以行使之犯意，為下列之
    行為：
  (一)於97年3 月31日，在高雄縣養殖漁業發展協會內，其製作現
    金支出傳票欲請領其97年1 月之勞保、健保費時，未經陳文
    閣同意，即自行盜用其前所保管陳文閣非慣用於審核現金支
    出傳票及支票之其他印章，蓋用於付款編號為30號之現金支
    出傳票總幹事欄、現金支出傳票與高雄市保險業職業工會收
    據騎縫處（總幹事欄），而偽造表示該支出傳票內容，已由
    總幹事陳文閣審查確認之證明，致生損害於陳文閣，再據以
    行使，經由不知情之蘇福松覆核、蘇福松代理理事長黃鴻隆
    於覆核欄、理事長欄用印，迨該現金支出傳票製作完畢後，
    旋於同日即97年3 月31日，在高雄縣養殖漁業發展協會內，
    根據該現金支出傳票，製作發票日為97年3 月31日、票據號
    碼為FA0000000 號、金額為新臺幣（下同）4841元之支票1
    張，復未經陳文閣同意，於支票發票人簽章欄盜蓋陳文閣之
    印章，再交由不知情之蘇福松於理事會代表欄用印，而偽造
    上開支票發票人為陳文閣之部分。
  (二)於97年6 月30日，在高雄縣養殖漁業發展協會內，其製作現
    金支出傳票欲請領其97年4 月至6 月之勞保、健保費時，未
    經陳文閣同意，即自行盜用其前所保管陳文閣非慣用於審核
    現金支出傳票及支票之其他印章，蓋用於付款編號為78號之
    現金支出傳票總幹事欄、現金支出傳票與高雄市保險業職業
    工會收據騎縫處（總幹事欄），而偽造表示該支出傳票內容
    ，已由總幹事陳文閣審查確認之證明，致生損害於陳文閣，
    再據以行使，經由不知情之蘇福松覆核、蘇福松代理理事長
    黃鴻隆於覆核欄、理事長欄用印，迨該現金支出傳票製作完
    畢後，於翌日即97年7 月31日，在高雄縣養殖漁業發展協會
    內，根據該現金支出傳票，製作發票日為97年7 月31日、票
    據號碼為FA0000000 號、金額為4962元之支票1 張，復未經
    陳文閣同意，於支票發票人簽章欄盜蓋陳文閣之印章，再交
    由不知情之蘇福松於理事會代表欄用印，而偽造上開支票發
    票人為陳文閣之部分。
  (三)於97年7 月30日、97年10月30日，在高雄縣養殖漁業發展協
    會內，其製作現金支出傳票欲請領其97年7 月至9 月、97年
    10月至12月之勞保、健保費時，未經陳文閣同意，即自行盜
    用其前所保管陳文閣非慣用於審核現金支出傳票及支票之其
    他印章，蓋用於付款編號為89、134 號之現金支出傳票總幹
    事欄、現金支出傳票與高雄市保險業職業工會收據騎縫處（
    總幹事欄），而偽造表示該支出傳票內容，已由總幹事陳文
    閣審查確認之證明，於陳文閣，再據以行使，經由不知情之
    蘇福松覆核、蘇福松代理理事長黃鴻隆於覆核欄、理事長欄
    用印，迨該現金支出傳票製作完畢後，即於97年10月31日，
    在高雄縣養殖漁業發展協會內，根據上開2 張現金支出傳票
    ，製作發票日分別為97年7 月30日、97年10月30日，票據號
    碼分別為FA0000000 、FA0000000 號，金額各為4962元之支
    票共2 張，復未經陳文閣同意，於該2 張支票發票人簽章欄
    盜蓋陳文閣之印章，再交由不知情之蘇福松於理事會代表欄
    用印，而偽造上開2 張支票發票人為陳文閣之部分。
  (四)顏日美偽造上開4 紙有價證券後，先後於97年8 月13日持票
    號FA0000000 號、FA0000000 號之支票，於97年10月31 日
    持票號FA0000000 號、FA0000000 號之支票兌現行使，而分
    別取得款項9803元、9924元。嗣於98年間，因國稅局要求高
    雄縣養殖漁會發展協會報繳所得稅，始循線查悉上情。
二、案經陳文閣訴由高雄縣政府警察局岡山分局報告臺灣高雄地
    方法院檢察署檢察官偵查起訴。
     理  由
甲、程序部分：
    本判決以下所引用之傳聞證據，公訴人、被告及辯護人於本
    院審理時，均表示沒有意見，且未於言詞辯論終結前聲明異
    議，本院審酌上開傳聞證據作成時，並無不法之情事，認為
    適當，依刑事訴訟法第159 條之5 第2 項規定，自有證據能
    力，均得為證據。
乙、實體部分：
一、上開事實，業據被告顏日美於偵查中、原審及本院審理時供
    承不諱，核與告訴人陳文閣於偵查中及本院審理時指述，證
    人蘇福松、黃鴻隆於警詢中證述之情節相符，並有內存偽造
    經陳文閣審查確認之現金支出傳票，高雄市保險業職業工會
    收據發票人陳文閣部分為偽造之支票等影本各4 張，永安鄉
    農會99年3 月29日永農信字第253 號函、高雄縣養殖漁業發
    展協會於永安鄉農會帳號00000-0-0 號帳戶交易明細表節本
    1 份在卷可稽，足見被告前開任意性自白與事實相符，自得
    採為認定被告犯罪之證據。綜上所述，本件事證明確，被告
    之犯行，堪以認定。
二、核被告於現金支出傳票總幹事欄，未經陳文閣同意而蓋用印
    章，及於現金支出傳票與高雄市保險業職業工會收據騎縫處
    （總幹事欄）盜蓋陳文閣印文於其上，再據以行使，足生損
    害於陳文閣，及偽造上開支票之行為，係犯刑法第216 條、
    第210 條之行使偽造私文書罪（共3 罪）及刑法第201 條第
    1 項之偽造有價證券罪（共3 罪）。被告於現金支出傳票總
    幹事欄及支票上盜蓋陳文閣之印文，分別為偽造私文書及偽
    造有價證券之階段行為，不另論罪；其偽造私文書而持以行
    使，偽造之低度行為應為行使之高度行為所吸收，其意圖供
    行使之用而偽造有價證券，其行使之低度行為應為偽造之高
    度行為所吸收，均不另論以偽造私文書或行使偽造有價證券
    罪。被告雖提出之97年7 月30日、97年10月30日內有偽造經
    陳文閣審查確認之現金支出傳票，均係於97年10月25日行使
    上開2 張現金支出傳票，此觀之該2 張現金支出傳票下方申
    請人欄之日期均為97年10月25日自明（警卷第18頁、第19頁
    ），公訴意旨認被告係分別行使上開偽造之私文書，應屬誤
    會。被告為取得其所應領之勞保、健保費用，而先在傳票上
    偽造經陳文閣審查確認之私文書。後持以行使，復偽造有價
    證券，其係以同一意思決定，而為社會經驗認知上之一行為
    ，是其以一行為犯行使偽造私文書及偽造有價證券罪，為想
    像競合犯，應依刑法第55條，從一重而論以偽造有價證券罪
    。檢察官認被告所犯行使偽造私文書罪與偽造有價證券罪應
    予分論併罰，尚有未恰。被告所犯上開3 次偽造有價證券罪
    ，犯意各別，行為互殊，應予分論併罰。又被告所犯偽造有
    價證券罪，法重情輕，若科以法定最低刑度有期徒刑3 年，
    猶嫌過重，犯罪情狀，尚堪憫恕，均依刑法第59條規定減輕
    其刑。
三、原審予以被告論科，固非無見，惟查被告在其製作之現金支
    出傳票總幹事欄、現金支出傳票與高雄市保險業職業工會收
    據騎縫處總幹事欄，盜蓋陳文閣印文，從刑式上觀察，足以
    知悉係表示該傳票已由陳文閣審查確認之證明，且足以損害
    於陳文閣，此部分應成立偽造私文書罪，並非偽造現金支出
    傳票，原判決認被告偽造該支出傳票，容有未合。公訴人上
    訴意旨，雖指稱：原判決量刑過輕，且對被告宣告緩刑未附
    條件，亦有未恰云云，經核難認有理由，固無足取，然原判
    決既有上述可議，自應由本院將原判決撤銷改判。審酌被告
    尚無犯罪前科，有台灣高等法院被告前案紀錄表在卷可稽，
    犯後坦承犯行，態度良好，且所犯情節非重，犯罪所生危害
    尚輕等一切情狀，分別量處如主文第2 項所示之刑並定其應
    執行刑有期徒刑2 年，以資懲儆。又被告偽造如附表所示發
    票人為陳文閣部分之有價證券，應依刑法第205 條之規定，
    不問屬於被告與否，均沒收之。再按刑法第219 條所定不問
    屬於犯人與否沒收之者，以偽造之印章、印文或署押為限，
    盜用者不在其列；盜用他人真印章所蓋之印文，並非偽造印
    章之印文，不在刑法第21 9條所定必須沒收之列（最高法院
    48年台上字第113 、1533 號 判例意旨參照）。前開現金支
    出傳票總幹事欄、現金支出傳票與高雄市保險業職業工會收
    據騎縫處（總幹事欄）中「陳文閣」印文，係被告盜用陳文
    閣之印章所偽造，不在刑法第219 條所定沒收之列，而被告
    在傳票上所偽造之私文書，因均已交由高雄縣養殖漁業發展
    協會而行使之，而非被告所有，爰不為沒收之諭知，附此敘
    明。
四、查被告前未曾因故意犯罪而受有期徒刑之宣告，有台灣高等
    法院被告前案紀錄表在卷可稽。茲因一時失慮，觸犯刑章，
    犯罪情節非重，經此偵審程序及科刑教訓，當知所警惕，應
    無再犯之虞，本院因認被告所受刑之宣告，以暫不執行為適
    當，併宣告緩刑4年，以啟自新。
據上論斷，應依刑事訴訟法第369 條第1 項前段、第364 條、第
299 條第1 項前段、刑法第201 條第1 項、第216 條、第210 條
、第55條、第59條、第205 條、第51條第5 款、第9 款、第74條
第1 項第1 款，判決如主文。
本案經檢察官蔡國禎到庭執行職務。
中    華    民    國   100    年    1     月    13    日
                  刑事第七庭    審判長法  官  莊飛宗
                                      法  官  蔡廣昇
                                      法  官  謝宏宗
以上正本證明與原本無異。
如不服本判決應於收受本判決後10日內向本院提出上訴書狀，其
未述上訴理由者，並得於提起上訴後10日內向本院補提理由書
狀（均須按他造當事人之人數附繕本)「 切勿逕送上級法院」。
中    華    民    國    100   年    1     月    14    日
                                      書記官  蘇恒仁
附錄本判決論罪之法條：
中華民國刑法第201條第1項：
（有價證券之偽造變造與行使罪）
意圖供行使之用，而偽造、變造公債票、公司股票或其他有價證
券者，處3 年以上 10 年以下有期徒刑，得併科 3 千元以下罰
金。
中華民國刑法第216條
（行使偽造變造或登載不實之文書罪）
行使第 210 條至第 215 條之文書者，依偽造、變造文書或登載
不實事項或使登載不實事項之規定處斷。
中華民國刑法第210條
（偽造變造私文書罪）
偽造、變造私文書，足以生損害於公眾或他人者，處 5 年以下
有期徒刑。
附表
┌──┬───────────────────────┐
│編號│沒收之有價證券                                │
├──┼───────────────────────┤
│ 一 │發票日97年3 月31日、金額4841元、票號FA0000000 │
│    │號、發票人蘇福松、陳文閣之支票（支票發票人為陳│
│    │文閣部分）                                    │
├──┼───────────────────────┤
│ 二 │發票日97年7 月31日、金額4962元、票號FA0000000 │
│    │號、發票人蘇福松、陳文閣之支票（支票發票人為陳│
│    │文閣部分）                                    │
├──┼───────────────────────┤
│ 三 │1.發票日97年10月31日、金額4962元、票號FA313685│
│    │  5 號、發票人蘇福松、陳文閣之支票（支票發票人│
│    │  為陳文閣部分）                              │
│    │2.發票日97年10月31日、金額4962元、票號FA313685│
│    │  6 號、發票人蘇福松、陳文閣之支票（支票發票人│
│    │  為陳文閣部分）                              │
└──┴───────────────────────┘